【裁判字號】    98,抗,98
【裁判日期】    980217
【裁判案由】    聲明異議
【裁判全文】
臺灣高等法院臺中分院民事裁定  98年度抗字第98號
抗  告  人  甲○○
相  對  人  中國信託商業銀行股份有限公司
即 債權 人
法定代理人  丙○○
相  對  人  乙○○
即 債務 人              巷1.
上列抗告人因債權人中國信託商業銀行股份有限公司與債務人乙
○○等間聲請拍賣抵押物強制執行事件，對於民國98年1月5日臺
灣彰化地方法院97年度執字第8133號所為裁定，提起抗告，本院
裁定如下：
    主    文
抗告駁回。
抗告程序費用由抗告人負擔。
    理    由
一、抗告意旨略以：抵押權得依民法第二百四十四條、第八百七
    十一條及第八百七十二條規定以資保全，況且若因此而除去
    租賃權後，抗告人之租賃如何獲得保障，將有失平衡，因而
    請求廢棄原裁定等語。
二、按不動產所有人設定抵押權後，於同一不動產上，得設定地
    上權或其他以使用收益為目的之物權，或成立租賃關係。但
    其抵押權不因此而受影響。前項情形，抵押權人實行抵押權
    受有影響者，法院得除去該權利或終止該租賃關係後拍賣之
    ；又拍賣之不動產原有之地上權、永佃權、地役權、典權及
    租賃關係隨同移轉。但發生於設定抵押權之後，並對抵押權
    有影響，經執行法院除去後拍賣者，不在此限，民法第八百
    六十六條第一、二項及強制執行法第九十八條第二項分別定
    有明文。故不動產所有人於設定抵押權後，復就同一不動產
    與第三人訂立租賃契約，致影響於抵押權者，依上開規定，
    不問其契約之成立，在扺押物扣押之前後，對於抵押權人當
    然不生效力，執行法院得依聲請或職權於拍賣程序終結前，
    以裁定除去其租賃關係，依無租賃狀態逕行強制執行（最高
    法院九十一年度台抗字第三十三號裁定、司法院院字第一四
    四六號解釋參照）。
三、查本件債務人乙○○所有之彰化縣和美鎮○○段五七八地號
    及其上門牌號碼彰化縣和美鎮○○路四十一巷一號及同巷二
    十弄十號建物暨公共設施、增建物等，於九十三年七月五日
    設定最高限額抵押權新台幣（下同）三百九十六萬元與債權
    人中國信託商業銀行股份有限公司，迄今尚欠三百五十八萬
    四百九十一元本金及利息、違約金，有土地及建物登記簿謄
    本及台灣士林地方法院支付命令各一份在卷可稽，而本件抵
    押權設定之後，債務人始於九十五年五月起將上開土地及建
    物出租予抗告人，未定租賃期限，亦無書面租約，嗣上開土
    地及建物經原審法院於九十七年十月二十九日第二次減價，
    以三百一十六萬元拍賣，未能拍定，又該抵押權所擔保之債
    權及其利息、違約金即遲未清償，顯然該租賃關係已影響上
    開抵押權，為此，債權人於原審聲請將本件抗告人之租賃權
    除去後拍賣之，於法自屬有據，是抗告人上開聲明異議，為
    不可採。乃原法院將此租賃關係除去後拍賣，並駁回抗告人
    之聲明異議，揆諸上揭說明，自無不合。抗告人猶執前詞，
    提起抗告，請求廢棄原裁定，難謂有理由，應駁回其抗告。
四、據上論結，本件抗告為無理由，依強制執行法第三十條之一
    ，民事訴訟法第四百九十五條之一第一項、第四百四十九條
    第一項、第九十五條、第七十八條，裁定如主文。
中    華    民    國    98    年    2     月    17    日
                  民事第六庭    審判長法  官  袁再興
                                      法  官  吳惠郁
                                      法  官  盧江陽
以上正本係照原本作成。
再為抗告應以適用法規顯有錯誤為理由。
如提起再抗告者應於裁定送達後十日內向本院提出抗告理由狀（
須按照他造人數附具繕本）並繳納抗告裁判費新臺幣壹仟元，同
時委任律師或具有律師資格之關係人為代理人。
                                      書記官  陳玫伶
中    華    民    國    98    年    2     月    17    日
                                                      Ｖ


司法院資訊處製作；財團法人民間司法改革基金會備份。
